【裁判字號】    92,交易,566
【裁判日期】    921128
【裁判案由】    過失致死等
【裁判全文】
臺灣板橋地方法院刑事判決                        九十二年度交易字第五六六號
    公  訴  人  臺灣板橋地方法院檢察署檢察官
    被      告  乙○○
右列被告因過失致死等案件，經檢察官提起公訴（九十二年度偵字第一二二○○號）
，本院依簡式審判程序判決如左：
    主  文
乙○○服用酒類，不能安全駕駛動力交通工具而駕駛，處有期徒刑肆月；又因過失致
人於死，處有期徒刑拾月；應執行有期徒刑壹年，緩刑肆年。
    事  實
一、乙○○明知駕駛動力交通工具前，不得服用酒類以致降低駕車時之注意及反應能
    力，竟於民國九十二年一月二十六日凌晨零時至一時許，在臺北縣五股鄉○○○
    ○道路旁之堤坊飲用啤酒二瓶，已達注意力、反應力減退，而無法安全駕駛動力
    交通工具之狀態下，猶於同日凌晨三時四十五分許，酒後駕駛車牌號碼為六Ｃ─
    一二七二號之自小客車，沿臺北縣五股鄉○○路○段由成州往五股方向行駛。且
    其本應注意車前狀況，隨時採取必要之安全措施，並不得超速行駛，而依當時情
    況，復無不能注意之情事，竟疏未注意，貿然以時速七十公里超速行駛於成泰路
    上，於行經成泰路三段一六一號前時，不慎撞擊由該址駛出欲橫越成泰路三段，
    為鄭坤所駕駛車牌號碼ＬＱ二─六一五號之重型機車，致鄭坤受有胸部鈍傷併肋
    骨骨折及血胸、心臟鈍傷併休克及左側股骨骨折、多處挫傷之傷害。乙○○於肇
    事後，在警員前往現場處理尚未知悉肇事人前，在場向警員自首其本人駕車致人
    受傷之犯行。嗣於同日凌晨四時五十四分，經警員向乙○○實施呼氣酒精測試結
    果，測得其呼氣酒精濃度每公升零點三二毫克，而另行查獲其服用酒類不能安全
    駕駛動力交通工具而駕駛之犯行。鄭坤送醫後，延至九十二年五月三十日上午十
    一時零六分許，因前揭病情惡化併發呼吸性心肺衰竭死亡。
二、案經被害人鄭坤之子丙○○訴由臺北縣政府警察局蘆洲分局報請臺灣板橋地方法
    院檢察署檢察官偵查起訴。
    理  由
一、訊據被告乙○○對其於右揭時、地酒後駕車肇事致被害人鄭坤死亡之事實，於警
    詢及偵審中均坦承不諱，核與告訴人丙○○之指訴相符，並有道路交通事故現場
    圖一紙、道路交通事故調查報告表、酒精濃度檢測表各二紙、現場照片十二幀張
    在卷可稽。而被害人鄭坤確因本件車禍受有胸部鈍傷併肋骨骨折及血胸、心臟鈍
    傷併休克及左側股骨骨折、多處挫傷之傷害，嗣因病情惡化而併發呼吸性衰竭死
    亡等情，亦有馬偕紀念醫院診斷證明書及病歷資料、祐民醫院死亡證明書及病歷
    資料、法務部法醫研究所（九二）法醫所醫鑑字第一一七二號法醫文書證物審查
    鑑定書各乙份附卷可按，自堪信為真實。
二、本件被告肇事時間為九十二年一月二十六日凌晨三時四十五分，警員則係於同日
    凌晨四時五十四分始對被告進行測試，時間相隔為一小時九分鐘（即一點一五小
    時），而依法務部法醫研究所八十七年十二月七日法醫所八七文理字第○六一一
    號函所示，血中酒精濃度每小時酒精零級代謝率為零點零一至零點零一五百分比
    （ｗ／ｖ），依此換算方法，行為人於服用酒類後，呼氣酒精濃度則係每小時約
    往後遞減零點零五毫克。據此，本件被告酒後駕車肇事而接受酒精濃度測試之結
    果，吐氣所含酒精成份為每公升零點三二毫克，換算駕車肇事時應為每公升零點
    三七七五毫克（計算式：0.32mg/l+0.05mg/1x1.15hr= 0.3775mg/l）。復依交通
    部運輸研究所七十九年八月對駕駛人行為之研究（酒醉駕車對駕駛行為之分析研
    究一文）指出，吐氣每公升酒精含量零點二五毫克等於血液中酒精濃度（英文簡
    稱為ＢＡＣ）百分之零點零五，當ＢＡＣ值到達百分之零點零五至百分之零點零
    八時，駕駛人之能力將有反應遲鈍、駕駛能力受損、遲而不決或決而不行之現象
    ，心理行為上亦會出現情緒鬆弛、感情與行為趨向誇張、肌肉不協調、精神處於
    興奮狀態。本件被告肇事前之酒精濃度值為每公升零點三七七五毫克，換算成血
    液中酒精濃度既為百分之零點零七五五，已趨近前揭百分之零點零八之標準，顯
    見被告當時精神狀態不佳，再參以被告於警訊中自承於距離被害人鄭坤四十公尺
    處即已見到被害人（參見偵查卷第三頁背面），卻無法及時採取必要安全措施等
    情觀之，被告當時應已達不能安全駕駛動力交通工具之程度，至為灼然。
三、復按汽車駕駛人飲用酒類後，其吐氣所含酒精濃度超過每公升零點二五毫克以上
    者，不得駕車；汽車行車速度，應依標誌或標線之規定，無標誌或標線者，市區
    道路行車速限不得超過五十公里；又汽車行駛時，駕駛人應注意車前狀況，並隨
    時採取必要之安全措施，道路交通安全規則第一百十四條第二款、第九十三條第
    一項第一款、第九十四條第三項分別定有明文。被告駕駛汽車，自應注意上開交
    通安全規定，且依卷附道路交通事故調查表所載，肇事當時路面無缺陷、無障礙
    物，雖為夜間，但有暮光等情，復無不能注意之情事，詎被告意疏於注意，酒後
    在速限為時速四十公里之市區道路上高速行駛，因而肇事致人死亡，被告對本件
    車禍之發生顯有過失，要無疑義。而被害人鄭坤因本件車禍致全身多處受傷，嗣
    因病情惡化併發呼吸性衰竭而死亡，已如前述，則被告之過失行為與被害人鄭坤
    之死亡間，具有相當因果關係。據此，本案事證明確，被告犯行洵堪認定。
四、核被告所為，係犯刑法第一百八十五條之三之服用酒類不能安全駕駛動力交通工
    具而駕駛罪、同法第二百七十六條第一項之過失致死罪。被告酒後駕車，因而致
    人死亡，依法應負刑事責任，所犯過失致死罪部分應依道路交通管理處罰條例第
    八十六條第一項規定，加重其刑二分之一。被告所犯上開二罪間，犯意各別，行
    為互殊，應分論併罰。又被告於肇事後未被有偵查權之公務員或機關發覺其為犯
    嫌前，留在事故現場向到場處理之警員自承犯行，進而接受裁判等節，有臺北縣
    政府警察局蘆洲分局五股小隊所製作之交通事故駕駛人是否自首調查表一份在卷
    足憑，堪認被告就過失致死部分之犯罪有自首而受裁判之情事，應依刑法第六十
    二條之規定減輕其刑，其過失致死犯行部分，並先加後減之。本院爰審酌被告明
    知酒精成分對人之意識能力具有不良影響，酒後駕車對一般往來之公眾及駕駛人
    本身皆具有高度之危險性，詎其竟漠視自身安危，枉顧公眾安全，於服用酒類已
    處於不能安全駕駛動力交通工具之狀態下，仍駕駛車輛高速行駛於市區道路上，
    並發生交通事故致被害人鄭坤死亡，顯已對行車安全發生嚴重危害，惟其犯罪後
    坦承犯行、態度良好，且與被害人家屬達成和解等一切情狀，分別量處如主文所
    示之刑，以示懲儆。末查被告前未曾受有期徒刑以上刑之宣告，有臺灣高等法院
    被告全國前案紀錄表、臺灣板橋地方法院檢察署刑案資料查註紀錄表各乙份在卷
    可按，其因一時失慮，致罹刑章，事後已坦承犯行，深具悔意，經此教訓，當知
    警惕，信無再犯之虞，本院因認對其所宣告之刑以暫不執行為適當，爰併予宣告
    緩刑四年，以勵自新。
據上論斷，應依刑事訴訟法第二百七十三條之一第一項、第二百九十九條第一項前段
，刑法第一百八十五條之三、第二百七十六條第一項、第五十一條第五款、第六十二
條前段、第七十四條第一款，道路交通管理處罰條例第八十六條第一項，罰金罰鍰提
高標準條例第一條前段，判決如主文。
本案經檢察官甲○○到庭執行職務。
中      華      民      國    九十二    年     十一     月    二十八    日
                                        臺灣板橋地方法院交通法庭
                    法  官   張紹省
右正本證明與原本無異。
如不服本判決，應於判決送達後十日內，向本院提出上訴狀。
                                            書記官   周雅玲
中      華      民      國    九十二    年     十一     月    二十八    日
附錄本案論罪科刑法條全文：
刑法第一百八十五條之三
服用毒品、麻醉藥品、酒類或其他相類之物，不能安全駕駛動力交通工具而駕駛者，
處一年以下有期徒刑、拘役或三萬元以下罰金。
刑法第二百七十六條
因過失致人於死者，處二年以下有期徒刑、拘役或二千元以下罰金。
從事業務之人，因業務上之過失犯前項之罪者，處五年以下有期徒刑或拘役，得併科
三千元以下罰金。


司法院資訊處製作；財團法人民間司法改革基金會備份。
